【裁判字號】    96,訴,2427
【裁判日期】    970129
【裁判案由】    毒品危害防制條例
【裁判全文】
臺灣高雄地方法院刑事判決              96年度訴字第2427號
公  訴  人  臺灣高雄地方法院檢察署檢察官
被      告  甲○○
上列被告因毒品危害防制條例案件，經檢察官提起公訴（96年度
毒偵字第4023號），嗣被告於本院準備程序進行中，就被訴事實
為有罪之陳述，經本院合議庭裁定改行簡式審判程序，判決如下
：
    主  文
甲○○施用第一級毒品，累犯，處有期徒刑拾月，減為有期徒刑
伍月，如易科罰金以新臺幣壹仟元折算壹日。
    事  實
一、甲○○前於民國89年間，因施用毒品案件，經本院以89年度
    毒聲字第5925號裁定觀察勒戒，因有繼續施用傾向，經本院
    以90年度毒聲字第85649 號裁定施以強制戒治，嗣經本院以
    92 年 度毒聲字第2055號裁定停止戒治後，再經本院以92年
    度毒聲字第4786號裁定撤銷停止戒治，於93年1 月9 日強制
    戒治執行完畢釋放。又於91年、93年間，因施用毒品案件，
    經本院先後以91年度訴字第3058號、92年度訴字第2416號判
    決，分別判處有期徒刑7 月、1 年確定，上開2 罪接續執行
    ，於94年2 月1 日因縮短刑期假釋出監，並於94年7 月19日
    因縮刑期滿，未經撤銷假釋視為執行完畢。詎猶不知悔改，
    仍基於施用第一級毒品之犯意，於96年2 月23日中午某時，
    在高雄縣鳥松鄉○○路14巷11號租屋處，以將海洛因摻入香
    菸內吸食之方式，施用第一級毒品海洛因1 次。嗣於96年2
    月24日19時40分許，在上開租屋處前因行跡可疑經警攔檢而
    查獲，並徵得其同意，採集其尿液檢驗，呈嗎啡陽性反應，
    始知上情。
二、案經高雄縣政府警察局仁武分局報請臺灣高雄地方法院檢察
    署檢察官偵查起訴。
    理  由
一、本件被告甲○○所犯為死刑、無期徒刑或最輕本刑為3 年以
    上有期徒刑以外之罪，其於準備程序中就被訴事實為有罪之
    陳述，經法官告知簡式審判程序之旨，並聽取公訴人及被告
    之意見後，依刑事訴訟法第273 條之1 第1 項規定，裁定由
    受命法官獨任進行簡式審判程序，合先敘明。
二、上揭犯罪事實，已據被告於本院審理中坦承不諱，且其於96
    年2 月24日所採驗之尿液，經送往正修科技大學超微量科技
    研究中心以GC/MS 方法（氣相層析質譜儀法）檢驗，結果確
    呈第一級毒品海洛因代謝後嗎啡之陽性反應，此有該公司96
    年3 月13日報告編號R00-0000-000號濫用藥物尿液檢驗報告
    1 份附卷可稽，足認被告上開自白確與事實相符，應堪置信
    。本件事證明確，被告犯行，應堪認定。
三、按海洛因係毒品危害防制條例第2 條第2 項第1 款所稱之第
    一級毒品，是被告施用海洛因之行為，係犯該條例第10條第
    1 項之施用第一級毒品罪。被告持有第一級毒品，嗣進而施
    用之，持有之低度行為應為施用之高度行為所吸收，不另論
    罪。又被告有如前開事實欄所載之犯罪科刑及執行紀錄，此
    有臺灣高等法院被告前案紀錄表1 份在卷可稽，其前受徒刑
    之執行完畢後，5 年以內故意再犯本件有期徒刑以上之罪，
    為累犯，應依刑法第47條第1 項之規定，加重其刑。爰審酌
    被告經強制戒治及刑罰之執行後，本應徹底戒除毒癮，不料
    其竟仍繼續施用毒品，已如上述，顯見其並無戒除毒害之決
    心，惟念其犯後坦承犯行，施用毒品乃自戕一己之身體健康
    ，行為本身對社會所造成之危害並非直接、鉅大，並考量其
    施用毒品之次數等一切情狀，量處如主文所示之刑。又被告
    最後之犯罪時間係在中華民國96年4 月24日以前，爰依中華
    民國96年罪犯減刑條例第2 條第1 項第3 款減為2 分之1 ，
    並依同條例第9 條規定諭知易科罰金之折算標準。
四、退併辦部分（臺灣高雄地方法院檢察署96年度毒偵字第7039
    、5321、5471、7157號）：
  (一)移送併辦意旨略以：被告甲○○另於96年4 月17日採尿回溯
    24 小 時內某時、同年5 月10日11時40分採尿回溯24小時內
    某時、同年6 月11日24時採尿回溯24小時內某時、同年7 月
    30日晚上7 時50分採尿回溯24小時內某時，在不詳處所施用
    第一級毒品海洛因1 次，被告此部分施用第一級毒品之犯行
    ，與前經論罪科刑部分有集合犯之包括一罪關係，為起訴效
    力所及，應依法併案審理等語。
  (二)按集合犯係指立法者所制定之犯罪構成要件中，本即預定有
    數個同種類行為而反覆實行之犯罪而言，故是否集合犯之判
    斷，客觀上，自應斟酌法律規範之本來意涵、實現該犯罪目
    的之必要手段、社會生活經驗中該犯罪必然反覆實行之常態
    及社會通念等，主觀上，則視其反覆實施之行為是否出於行
    為人之一個犯意，並秉持刑罰公平原則，加以判斷之，稽以
    行為人施用毒品之原因，不一而足，其多次施用毒品之行為
    ，未必皆出於行為人之一個決意決定，且觀諸毒品危害防制
    條例第10條第1 項、第2 項施用毒品之構成要件文義衡之，
    實無從認定立法者本即預定該犯罪之本質，必有數個同種類
    行為而反覆實行之集合犯行，故施用毒品罪應非集合犯之罪
    。又行為人各次施用毒品之行為，均係為滿足各該次之毒癮
    ，於滿足毒癮後，該次行為即已完成，是各次均為各自獨立
    之行為，各具獨立性，其前後次施用毒品行為間，自無密接
    不可分之關係，各自獨立構成同一施用毒品罪責，顯然不合
    接續犯之構成要件。再參以刑法第56條修正理由之說明，謂
    「對繼續犯同一罪名之罪者，均適用連續犯之規定論處，不
    無鼓勵犯罪之嫌，亦使國家刑罰權之行使發生不合理之現象
    」、「基於連續犯原為數罪之本質及刑罰公平原則之考量，
    爰刪除有關連續犯之規定」等語，即係將本應各自獨立評價
    之數罪，回歸本來就應賦予複數法律效果之原貌。因此，就
    刑法修正施行後多次施用毒品之犯行，除行為人係基於單一
    犯意，於密切接近之時、地，多次施用毒品以達成該次解癮
    之目的者，因其各舉動係為同一解癮而為，故獨立性極為薄
    弱，難以強行分開，而仍應論以接續犯外，即應採一罪一罰
    原則，始符合前揭立法本旨（最高法院96年8 月2 日刑事庭
    會議決議意旨參照）。
  (三)查本件被告於本案施用第一級毒品海洛因之時間為96年2 月
    21日，而檢察官前揭移送併辦部分之犯罪時間，二者相距2
    月以上，已足見被告本次施用毒品犯行，與移送併辦之施用
    毒品犯行，尚非於密切接近之時、地實行以達其同次解癮之
    目的，顯非基於毒品成癮性之單一犯意，參諸前揭最高法院
    決議意旨，自無從論以接續犯，而應一罪一罰。從而，上開
    併辦部分，尚不能認係本件起訴效力所及，本院自無從併予
    審理，而應退由檢察官另行依法處理，併此敘明。
據上論斷，應依刑事訴訟法第273 條之1 第1 項、第299 條第1
項前段，毒品危害防制條例第10條第1 項，刑法第11條前段、第
41條第1 項前段、第47條第1 項，刑法施行法第1 條之1 ，中華
民國96年罪犯減刑條例第2 條第1 項第3 款、第7 條、第9 條，
判決如主文。
中    華    民    國    97    年    1     月    29    日
                  刑事第十庭    法  官  顏銀秋
上正本證明與原本無異。
如不服本判決，應於判決送達後10日內，向本院提出上訴狀。
中    華    民    國    97    年    1     月    29    日
                                書記官  董明惠
附錄本判決論罪之法條：
毒品危害防制條例第10條第1項
施用第一級毒品者，處 6 月以上 5 年以下有期徒刑。


司法院資訊處製作；財團法人民間司法改革基金會備份。
